臺灣彰化地方法院北斗簡易庭民事判決
110年度斗簡字第66號
原      告  徐彩玲
被      告  陳綺麗
訴訟代理人  蘇來助
上列當事人間請求確認本票債權不存在事件，本院於中華民國11
0年4月20日言詞辯論終結，判決如下：
    主      文
確認被告執有原告簽發如附表一所示本票，經臺灣彰化地方法院
110年度司票字第199號民事裁定新臺幣肆拾陸萬元之本票債權，
其中新臺幣壹拾萬柒仟陸佰元部分，對原告之本票債權不存在。
訴訟費用新臺幣貳仟壹佰壹拾元由被告負擔。 
    事實及理由
一、原告主張：
(一)原告為訴外人環球開發資業有限公司（下稱環球公司）法定
    代理人，環球公司與被告於民國108年10月26日簽訂投資合
    作契約書，約定以坐落彰化縣○○鄉○○段000地號土地，其上
    門牌號碼彰化縣○○鄉○○路000巷00號房屋（下稱系爭房屋）
    整修工程為投資標的物。
(二)原告因近來武漢肺炎所造成的經濟不景氣，故於109年5月5
    日簽訂不動產買賣契約協議書（下稱系爭協議書），原告將
    系爭標的物賠錢轉售給合夥人即被告。
(三)兩造於109年5月5日簽訂契約書，約定如附表二所示之項目
    ，由被告處理，金額由原告負擔。
(四)惟嗣後再計算原告需支付之費用，兩造於109年9月8日簽訂
    承諾書，系爭房屋整修工程，扣除附表二之編號2全棟鋁門
    窗（不含2樓落地門窗）、編號3五套衛浴設備、編號4代償
    國泰世華銀行金額，原告要再給付被告新臺幣（下同）46萬
    元，原告並簽發如附表一所示之面額46萬元之本票（下稱系
    爭本票）乙紙給被告。但系爭本票是原告在逼迫無助惶恐下
    所簽，此46萬元金額有誤，因全棟鋁門窗159,000元（不含
    二樓落地窗），依實際收據或發票，被告其實只需支付51,4
    00元，故扣除之後，被告多被扣了107,600元。（計算式：1
    59,000元－51,400元＝107,600元）。
(五)又契約為黃自強地政士所擬定，且經雙方有口頭約定，要以
    收據或發票來認定原告實質應付的工程款，而非是契約書中
    載明的金額付款。
(六)並聲明：如主文第1項所示。
二、被告則以：
(一)原告不知道什麼原因被法院查封，被告代償原告所欠的錢，
    原告才心甘情願簽發系爭本票。　　
(二)原告將系爭標的物出售給被告後，被告自行安裝二樓的落地
    窗，花費104,329元，因為被告進去時，像廢墟一樣，之前
    的舊門窗都被拆掉了。
(三)並聲明：原告之訴駁回。
三、得心證之理由：
(一)按確認法律關係之訴，非原告有即受確認判決之法律上利益
    者，不得提起之，民事訴訟法第247條第1項前段定有明文。
    所謂「即受確認判決之法律上利益」，須因法律關係之存否
    不明確，致原告在私法上之地位有受侵害之危險，而此項危
    險得以對於被告之確認判決除去之者，始為存在（最高法院
    27年上字第316號判例要旨參照）。查本件被告以其執有系
    爭本票，聲請本院110年度司票字第199號民事裁定准予強制
    執行，然原告抗辯該本票債務部分不存在，顯然兩造就系爭
    本票債權存在與否已發生爭執，則原告等應否負發票人之責
    任不明確，其私法上之地位顯有受侵害之危險，其提起本件
    訴訟，即有受確認判決之法律上利益，合先敘明。
(二)次按在票據上簽名者，依票上所載文義負責。票據法第5條
    第1項定有明文。且本票乃文義證券及無因證券，本票上之
    權利義務，依票上所載文義定之，與其基礎之原因關係各自
    獨立。故本票上權利之行使，不以其原因關係存在為前提。
    至票據債務人以自己與執票人間所存抗辯事由，對抗執票人
    ，固為法之所許，惟應由票據債務人就此抗辯事由負舉證責
    任。（最高法院82年度臺上字第629號判決要旨可資參照）
    。
(三)經查，系爭本票之票面金額雖記載為46萬元，惟系爭本票乃
    兩造就系爭房屋整修工程款所生，兩造於109年5月5日簽立
    契約書（見本院卷第43頁），該契約書第二項載明「…則由
    甲方（即被告）自行處理，其費用由乙方（即原告）負責」
    ，又兩造前已約定，要以收據或發票來認定原告實質應付的
    工程款，則109年5月5日之契約書雖記載全棟鋁門窗159,000
    元（不含二樓落地窗），然此部工程實際僅支付51,400元，
    此有原告所提出之估價單在卷可參（見本院卷第45頁），則
    原本預估超出之費用即107,600元（計算式：159,000元－51,
    400元＝107,600元），自應扣除，始為合理。
(四)綜上所述，原告與被告乃為本票法律關係之直接當事人，原
    告自得提出有關本票原因關係之抗辯，對抗執票人被告，因
    而原告請求確認被告就系爭本票之債權，於超出107,600元
    以外之債權不存在，為有理由，應予准許。
四、本件事證已臻明確，兩造其餘攻擊防禦方法及證據，核與判
    決之結果不生影響，爰不一一論列，併此敘明。
五、訴訟費用負擔之依據：民事訴訟法第78條。
中    華    民    國   110    年     5    月    7    日
                  北斗簡易庭  法  官  丁兆嘉
以上正本係照原本作成。
如不服本判決，應於判決送達後20日內，向本院提出上訴狀。（
須按他造當事人之人數附繕本）。如委任律師提起上訴者，應一
併繳納上訴審裁判費。
中　　華　　民　　國　　110 　年　　5 　　月　　7 　　日
                              書記官  葉春涼       
【附表一】：
發票日 (民國) 票面金額 (新臺幣) 到期日 票據號碼 109年9月8日 46萬元 未記載 NO.359726 

【附表二】：
編號 項目 原約定被告處理所需金額 實際原告應支付金額 1 大門 195,000元 195,000元 2 全棟鋁門窗(不含2樓落地窗) 159,000元  3 五套衛浴設備 100,000元  4 代償國泰世華銀行 217,000元  5 債權人發票金 50,000元 72,729元 6 代墊貨款 28,170元 28,170元 合計  749,170元 295,899元 備註：編號3、4金額非原告爭執金額，編號2為本件原告所爭執金額    
得上訴